臺灣臺南地方法院刑事裁定
                                     111年度值提字第14號
111年度提字第7號
聲  請  人  
即被逮捕人 呂家霖   男(民國00年0月00日生)


上列聲請人即被逮捕人因違反毒品危害防制條例案件遭逮捕，向
本院聲請提審，本院裁定如下：
主 文
聲請駁回，呂家霖並解返臺南市政府警察局永康分局永康派出所
。
理 由
一、聲請意旨略以：聲請人即被逮捕人於民國111年5月20日上午
    0時55分許，在臺南市永康區中山南路與二王路口遭臺南市
    政府警察局永康分局永康派出所員警違法盤查後，逮捕拘禁
    中、拘禁，依法向本院聲請提審。
二、按「人民被法院以外之任何機關逮捕、拘禁時，其本人或他
    人得向逮捕、拘禁地之地方法院聲請提審」；「法院審查後
    ，認為不應逮捕、拘禁者，應即裁定釋放；認為應予逮捕、
    拘禁者，以裁定駁回之，並將被逮捕、拘禁人解返原解交之
    機關」，提審法第1 條第1 項前段、第9 條第1 項分別定有
    明文。次按憲法第8 條第1 項規定：「人民身體之自由應予
    保障。除現行犯之逮捕由法律另定外，非經司法或警察機關
    依法定程序，不得逮捕拘禁。非由法院依法定程序，不得審
    問處罰。非依法定程序之逮捕、拘禁、審問、處罰，得拒絕
    之」。所謂逮捕，係指以強制力將人之身體自由予以拘束之
    意；而所謂拘禁，則指拘束人身之自由使其難於脫離一定空
    間之謂。而刑事訴訟法第88條第1 項規定：「現行犯，不問
    何人得逕行逮捕之」，又「犯罪在實施中或實施後即時發覺
    者，為現行犯」，刑事訴訟法第88條第2 項亦有明定。再按
    提審制度僅係法院即時審查逮捕、拘禁程序之合法性之制度
    ，非在認定被逮捕、拘禁人有無被逮捕、拘禁之本案實體原
    因及有無被逮捕、拘禁之必要性，故其採行之證據法則，僅
    以自由證明為已足。
三、經查：
　　㈠聲請人即被逮捕人呂家霖於111年5月20日上午0時45分許，
      在臺南市永康區中山南路與二王路口因駕駛自小客車違規
      未繫安全帶，適執行勤務之臺南市政府警察局永康分局永
      康派出所（下稱永康派出所），員警林忠毅、林宥廷遂上
      前攔停取締，且因聲請人無法正確說明車主及車籍資料，
      員警遂依警察職權行使法查驗聲請人身分，因查證過程中
      聲請人在所攜背包翻找口罩中，員警目視聲請人背包中藏
      有毒品數包，遂於當日上午0時55分許，以聲請人持有毒
      品現行犯加以逮捕，並進行附帶搜索，又在聲請人所駕駛
      之自小客車中央扶手及副駕駛座置物箱查獲第三級毒品愷
      他命17包、第三級毒品咖啡包162包、電子磅秤等情，業
      據聲請人並不爭執，並有證人即永康派出所員警林忠毅於
      本院證述綦詳，復有逮捕、拘禁告知本人通知書、搜索扣
      押筆錄及扣押物品目錄表、永康派出所員警工作紀錄簿等
      附卷可稽。此部分事實，首堪認定。
㈡雖聲請人主張本案員警違法盤查後逮捕云云，然依上開本院所
  認定之事實，警員初始僅因聲請人違規，方行盤查，而在盤查
  過程中，聲請人在所攜背包翻找口罩時，員警目視聲請人背包
  中藏有毒品數包，係在合法盤查過程中，且確有事理上、空間
  上之密切關連，員警遂以聲請人為持有毒品之現行犯，遂於當
  日上午0時55分許，以聲請人持有毒品現行犯加以逮捕等過程
  ，已從單純之行政不法（交通違規），隨前述盤查進程逐次升
  高，終至可以由聲請人持有毒品，合理懷疑聲請人為犯罪人，
  況嗣又於聲請人所駕駛之自小客車中央扶手及副駕駛座置物箱
  查獲第三級毒品愷他命17包、第三級毒品咖啡包162包、電子
  磅秤等物，益徵員警確實係基於盤查過程中所產生之合理根據
  。準此，警員逮捕聲請人，揆諸前開規定，即無不合法，綜上
  ，本件聲請並無理由，應予駁回，並解返原解交之機關即臺南
  市政府警察局永康分局永康派出所。
四、依提審法第9 條第1 項後段，裁定如主文。
中　　華　　民　　國　　111 　年　　5 　　月　　20　　日
                  刑事強制處分庭 法  官  陳文欽
以上正本證明與原本無異。
如不服本裁定，應於送達後10日內向本院提出抗告狀。（應附繕
本）
                                 書記官  廖庭瑜
中　　華　　民　　國　　111 　年　　5 　　月　　20　　日